【裁判字號】    99,訴,21
【裁判日期】    990129
【裁判案由】    清償借款
【裁判全文】
臺灣高雄地方法院民事判決                99年度訴字第21號
原      告  國泰人壽保險股份有限公司
法定代理人  乙○○
訴訟代理人  甲○○
被      告  丙○○
上列當事人間請求清償借款事件，經本院於民國99年1 月26日言
詞辯論終結，判決如下：
    主  文
被告應給付原告新臺幣參佰玖拾肆萬玖仟伍佰壹拾柒元，及其中
新臺幣壹佰捌拾捌萬伍仟柒佰陸拾參元自民國九十一年四月十七
日起至清償日止，按週年利率百分之八點六二五計算之利息，並
按上開利率百分之二十計算之違約金，另新臺幣貳佰零陸萬參仟
柒佰伍拾肆元自民國九十一年一月一日起至清償日止，按週年利
率百分之八點六二五計算之利息，並按上開利率百分之二十計算
之違約金。
訴訟費用新臺幣肆萬零壹佰零伍元由被告負擔。
    事實及理由
一、原告主張：被告曾以不動產設定抵押權予原告供擔保，分別
    於民國86年8 月5 日及87年4 月21日向原告借款新臺幣（下
    同）4,000,000 元、2,400,000 元，利息均以週年利率百分
    之8.625 ％計付，延遲履行給付本金或利息時，除仍按上開
    利率計息外，並應加計其逾期在6 個月以內者，按上開利率
    10％，逾期在6 個月以上者，按上開利率20％計算之違約金
    ，如有停止付款、拒絕承兌、拒絕付款或任何一宗債務不依
    約清償本金或付息者，全部借款視為到期。詎被告自88年6
    月13日起即未依約繳納，全部借款應視為到期，嗣經原告聲
    請拍賣擔保品受償3859,826元，被告尚積欠如主文第1 項所
    示之本金、利息及違約金未清償。爰依消費借貸法律關係，
    求為判決如主文第1 項所示。
二、被告對於原告起訴主張之事實及請求之金額並不爭執，惟辯
    稱：伊係因還款能力有限而無法負擔債務，並非惡意違約不
    還云云。
三、按稱消費借貸者，謂當事人約定，一方移轉金錢或其他代替
    物之所有權於他方，而他方以種類、品質、數量相同之物返
    還之契約；又借用人應於約定期限內，返還與借用物種類、
    品質、數量相同之物；另遲延之債務，以支付金錢為標的者
    ，債權人得請求依法定利率計算之遲延利息，但約定利率較
    高者，仍從其約定利率，民法第474 條第1 項、第478 條、
    第233 條第1 項分別定有明文。本件原告主張之事實，已據
    其提出借據、約定書、本院執行處定於91年7 月5 日實施債
    權分配之通知書及89年執字第24936 號強制執行金額計算書
    分配表等為證，又被告雖已到庭以言詞爭執，然未提出任何
    證據資料供本院斟酌，經本院依上開證據所載清償期限、方
    式、利息並受償數額為調查之結果，與原告所述之事實相符
    ，堪認原告主張內容為真，係屬可採。揆諸前揭說明，原告
    依消費借貸之法律關係，請求被告給付如主文第1 項所示之
    本金、利息及違約金，即屬正當，應予准許。
四、據上論結，本件原告之訴為有理由，依民事訴訟法第78條，
    判決如主文。
中    華    民    國    99    年    1     月    29    日
                  民事鳳山分庭    法  官  林意芳
以上正本係照原本作成。
如不服判決，應於送達後二十日內，向本院提出上訴狀並表明上
訴理由，如於判決送達前提起上訴者，應於判決送達後十日內補
提上訴理由書（須附繕本）。
中    華    民    國    99    年    2     月    1     日
                                  書記官  劉國偉

司法院資訊處製作；財團法人民間司法改革基金會備份。
